【裁判字號】    98,審訴,5607
【裁判日期】    981008
【裁判案由】    履行契約
【裁判全文】
臺灣臺北地方法院民事裁定            98年度審訴字第5607號
原      告  乙○○
訴訟代理人  丙○○
被      告  甲○○
上列當事人間請求履行契約事件，本院裁定如下：
    主  文
原告之訴駁回。
訴訟費用由原告負擔。
    理  由
一、按訴訟事件不屬受訴法院管轄而不能為第28條之裁定者，法
    院應以裁定駁回之，民事訴訟法第249條第1項2款定有明文
    。
二、原告起訴主張略以：訴外人丙○○與被告原為夫妻，於2008
    年間經浙江省人民法院調解而同意離婚，並同意兩造共有之
    財產歸被告所有，嗣2008年12月23日，被告再將前開財產轉
    讓予原告，雙方並簽有財產轉讓合同書。惟被告遲未履行財
    產轉讓合約書，爰依財產轉讓合同書之合意管轄約定，向本
    院起訴，並請求被告履行財產轉讓合約書，及賠償逾期之損
    失費新臺幣2萬元云云。
三、按民事訴訟法第1條至第31條及人事訴訟程序章第568條等規
    定所謂管轄，乃規範我國之某特定法院就特定民事事件之管
    轄權，稱為特別的管轄或具體的管轄權。至民事訴訟法第40
    2條「外國法院之確定判決，有左列各款情形之一者，不認
    其效力：一依中華民國之法律，外國法院無管轄權者，（下
    略）」，其所謂管轄權，則指某一國家就某涉外民事事件之
    管轄權，稱為「裁判管轄權」、「一般的管轄權」或「抽象
    的管轄權」，乃解決國際管轄權衝突之問題，並非上開民事
    訴訟法所規範。此項裁判管轄權之有無，乃我國法院就原告
    所請求裁判之司法紛爭，是否具有為實體判決之權限與義務
    之問題；蓋訴訟權雖屬人民為憲法所保障之權利，惟國家之
    訴訟資源有限，對於與我國主權之行使欠缺實質關聯性之涉
    外民事紛爭進行審理，或其裁判管轄權將無法受到被告財產
    所在地法院之認可，或被告本身於我國無財產而無從執行該
    裁判，均僅造成徒然浪費司法資源之結果而已。是以，倘若
    受訴法院對某案件雖有國際管轄權，但若自認為是一極不便
    利之法院，案件由其他有管轄權之法域管轄，最符合當事人
    及公眾之利益，且受訴法院若繼續行使管轄加以裁判，勢將
    對被告造成不當之負擔時，該國法院即得拒絕管轄，此即學
    說上所稱之「不便利法庭之原則（Doctrine of Forum Non
    Conveniens）」。
四、經查：本件原告雖依財產轉讓合同書第5條「合意由台灣台
    北人民法院管轄地」之約定向本院起訴，惟不僅兩造均係大
    陸地區人民，依起訴狀所載，原告又係請求履行浙江省人民
    法院調解書所示杭州市土地使用權、攤位、大樓所有權及股
    權等義務，足明本件私法紛爭之原因事實均非發生於我國境
    內，矧於我國法院進行本件訴訟，對於證據之調查、當事人
    之攻擊防禦而言甚為不便，自難期進行有效、經濟之訴訟程
    序，依前開不便利法庭之原則，本院對本件訴訟顯無一般管
    轄權。除此，臺灣地區與大陸地區人民關係條例又乏移送於
    大陸地區法院之規定，依首開規定，本件起訴即難謂合法，
    自應予駁回。
五、依民事訴訟法第249條第1項第2款、第95條，第78條，裁定
    如主文。
中    華    民    國    98    年    10    月    8     日
                  民事第六庭    法  官  許純芳
以上正本係照原本作成
如不服本裁定應於送達後10日內向本院提出抗告狀，並繳納抗告
費新臺幣1,000元
中    華    民    國    98    年    10    月    8     日
                                書記官  陳怡君

司法院資訊處製作；財團法人民間司法改革基金會備份。
